【裁判字號】    88,訴,1755
【裁判日期】    890106
【裁判案由】    強盜
【裁判全文】
台灣台中地方法院刑事判決                        八十八年度訴字第一七五五號
    公  訴  人  臺灣臺中地方法院檢察署檢察官
    被      告  丙○○
    指定辯護人  本院公設辯護人  戊○○
右列被告因強盜案件，經檢察官提起公訴（八十八年度偵字第一六一九一號），本院
判決如左：
    主  文
丙○○意圖為自己不法之所有，而搶奪他人之動產，因脫免逮捕，當場施以強暴，處
有期徒刑參年貳月。
    事  實
一、丙○○意圖為自己不法之所有，於民國八十八年五月十七日上午九時二十分，戴
    安全帽騎乘未懸掛車牌之重型機車一部（車牌號碼為ＭＫＬ─七四七號、引擎號
    碼為四ＨＰ─０四０五一二號、登記名義人為甲○○○），至台中市○○街與福
    東街口時，竟趁乙○○不及防備之際，著手搶奪乙○○所有之雞心型玉墜項鍊一
    條，得手後即騎乘機車逃逸，適為當時在場之丁○○發覺，乃騎機車自後追捕，
    追至台中市○○○路及三民西路口時，丙○○為另一不詳姓名之計程車司機駕駛
    不詳車號之計程車攔下並跌倒，丁○○即趨前欲逮捕丙○○，丙○○為脫免逮捕
    ，竟持其所戴之安全帽砸向丁○○，致丁○○跌倒，而對丁○○當場施以強暴，
    丙○○即乘機逃逸；嗣經警在現場查獲丙○○所有之ＭＫＬ─七四七號重型機車
    一部、安全帽一頂、台中第四四支局之郵政存簿儲金儲金簿一本及道路交通管理
    事件通知單三張等物。
二、案經台中市警察局第三分局報請臺灣臺中地方法院檢察署檢察官偵查起訴。
    理  由
一、訊據被告丙○○矢口否認有何搶奪及搶奪後為脫免逮捕而對證人丁○○施以強暴
    等犯行，並辯稱：伊機車在八十八年五月十六日上午八時許即已被竊，且連同安
    全帽等物亦一併被竊，伊無強盜犯行等語。經查，右揭犯罪事實已據被害人乙○○於警訊及證人丁○○於警訊、偵查及本院審理時指述及證述甚詳；並證人丁○○於自警訊、偵查及本院審理時所證述之情節均互核一致，而無瑕疵可指；且於
    檢察官訊及本院八十八年十一月十八日審理時，經提示被告口卡上之相片供其指
    認，證人尚能指證被告為行為之時所著之衣服即為口卡片上所附彩色照片之衣物
    ；再被告經本院通緝到案後，復經證人丁○○到庭當庭指認被告即為當日對其施
    以強暴之人；另參以證人丁○○之追捕被告係自案發之台中市○○街與福東街口
    一直追至台中市○○○路與忠明南路口，其間已有一段距離及時間，且於被告因
    為一不詳車號之計程車攔下後，被告取下安全帽砸向證人丁○○時，又曾正面相
    見，是證人丁○○對於被告行為之時所著之衣物及其容貌，自知之甚詳，而無誤
    指之虞，應認證人所指證之情節為屬可採；又該ＭＫＬ─七四七號機車為被告向
    證人李孫素所購買，而由被告所持用者，因分期付款尚未繳清，故未移轉登記至
    被告名下，亦據證人甲○○○於本院審理時證述屬實；被告雖辯稱伊機車已於八
    十八年五月十六日上午被竊，然查該ＭＫＬ─七四七號機車並無被竊之紀錄，有
    台中市警察局第三分局車籍作業係統─查詢認可資料一件附卷可稽；且訊之被告
    亦自承並無於機車被竊後向警方報案之紀錄；查機車並非價值低廉之物，被竊之
    後，首要之事即報警協尋，以降低財物損失，並避免他人為不法之使用之故也，
    為一般人社會生活經驗可以得知之法則；本件被告辯稱其機車被竊等語，經調查
    並無其他證據可資佐證，顯為犯後飾卸之詞，委無足採；此外，復有被告於對證
    人丁○○施強暴逃逸後，所遺留在現場之安全帽、台中第四四支局之郵政存簿儲
    金儲金簿一本及道路交通管理事件通知單三張等物可證，並該郵政存簿儲金儲金
    簿及道路交通管理事件通知單三張上均載有被告之姓名，足見案發之時該機車確
    為被告所使用者；本件事證已經明確，被告犯行洵堪認定，應依法論科。
二、查被告於對被害人乙○○為搶奪犯行後，為脫免逮捕而當場對於追捕之證人丁○○施以強暴；核其所為係犯刑法第三百二十九條之準強盜罪，應依同法第三百二
    十八條第一項強盜罪論處。爰審酌被告犯罪之動機、目的，本件犯罪所使用之手
    段及情節，被告之品行，因犯罪所生之損害尚不鉅，並犯後猶矢口否認犯罪之犯
    後態度等一切情狀，量處如主文所示之刑，以示懲儆。末查，扣案車牌號碼為Ｍ
    ＫＬ─七四七號機車一部（現暫由警方保管中）及安全帽一頂、台中第四四支局
    之郵政存簿儲金儲金簿一本及道路交通管理事件通知單三張等物，雖係被告所有
    ，然該等物品顯非被告專以準備為本件犯行所用之物，爰均不為沒收之諭知。
據上論斷，應依刑事訴訟法第二百九十九條第一項前段，刑法第三百二十九條、第三
百二十八條第一項，判決如主文。
中      華      民      國      八十九      年      一    月      六    日
                                      臺灣臺中地方法院刑事第六庭
                                          法  官  林  源  森
右正本證明與原本無異。
如不服本判決，應於送達後十日內向本院提出上訴狀（須附繕本），上訴於台灣高等
法院台中分院。
                                          書記官
中      華      民      國      八十九      年      一    月      六    日
附錄本案論罪科刑法條全文：
刑法第三百二十八條
意圖為自己或第三人不法之所有，以強暴、脅迫、藥劑、催眠術或他法，至使不能抗
拒，而取他人之物或使其交付者，為強盜罪，處三年以上十年以下有期徒刑。
以前項方法得財產上不法之利益或使第三人得之者，亦同。
犯強盜罪因而致人於死者，處死刑或無期徒刑，致重傷者，處無期徒刑或七年以上有
期徒刑。
第一項及第二項之未遂遂犯罰之。
預備犯強盜罪者，處一年以下有期徒刑、拘役或三百元以下罰金。
刑法第三百二十九條
竊盜或搶奪，因防護贓物、脫免逮捕或湮滅罪證，而當場施以強暴、脅迫者、以強盜
論。


司法院資訊處製作；財團法人民間司法改革基金會備份。
